【裁判字號】    97,訴,4110
【裁判日期】    980331
【裁判案由】    侵權行為損害賠償
【裁判全文】
臺灣臺北地方法院民事判決              97年度訴字第4110號
原      告  辛○○
被      告  乙○
訴訟代理人  丁○○
被      告  子○○
            庚○○
上列當事人間請求侵權行為損害賠償事件，本院於民國九十八年
三月二日辯論終結，就被告乙○、子○○、庚○○部分，判決如
下：
    主    文
被告乙○、子○○、庚○○應連帶給付原告新臺幣壹佰貳拾捌萬
仟元，及被告乙○自民國九十五年三月三日起，被告子○○自
自民國九十七年七月十六日起，被告庚○○自民國九十五年三月
十八日起，均至清償日止，按週年利率百分之五計算之利息。
訴訟費用由被告乙○、子○○、庚○○連帶負擔。
本判決於原告以新臺幣壹拾貳萬捌仟佰元為被告乙○、子○○
、庚○○供擔保後，得假執行。
    事實及理由
甲、程序方面：
一、按訴狀送達後，原告不得將原訴變更或追加他訴。但有下列
    各款情形之一者，不在此限：(一)被告同意者；(二)請求之基礎
    事實同一者；(三)擴張或減縮應受判決事項之聲明者；(七)不甚
    礙被告之防禦及訴訟之終結者；被告於訴之變更或追加無異
    議，而為本案之言詞辯論者，視為同意變更或追加，民事訴
    訟法第二百五十五條第一項第一、二、三、七款、第二項定
    有明文。
  １本件原告於本件刑事附帶民事起訴狀繕本送達被告後之民國
    九十七年七月十五日具狀變更訴之聲明為：「被告應連帶給
    付原告新臺幣（下同）一百二十三萬八千元，及自起訴狀繕
    本送達之翌日起至清償日止，按週年利率百分之五計算之利
    息」，原告是次變更非唯訴訟標的（民法第一百八十四條、
    第一百八十五條侵權行為損害賠償請求權）相同、基礎事實
    同一（被告經營之公司營業項目不包括證券業務，共同以不
    實資訊使原告陷於錯誤，透過被告經營之公司購買美國得益
    公司股票，受有損害）、僅係擴張（追加連帶之請求）及減
    縮（金額部分）應受判決事項之聲明、無礙被告之防禦及訴
    訟之終結，且經到庭被告無異議而為本案之言詞辯論，於法
    自無不合。
  ２本件原告於九十八年二月二日本院言詞辯論期日變更訴之聲
    明為：「被告應連帶給付原告一百二十八萬三千元，及自起
    訴狀繕本送達之翌日起至清償日止，按週年利率百分之五計
    算之利息」，原告此次變更訴訟標的仍相同、基礎事實同一
    、僅係擴張應受判決事項之聲明、不甚礙被告之防禦及訴訟
    之終結，且經到庭被告無異議而為本案之言詞辯論，於法自
    無不合。
二、被告子○○經合法通知，未於最後言詞辯論期日到場，核無
    民事訴訟法第三百八十六條各款所列情事，爰依原告之聲請
    ，由其一造辯論為判決。
三、又被告乙○、子○○、庚○○違反證券交易法第四十四條非
    證券商不得經營證券業務之規定，而共同犯同法第一百七十
    五條證券商非法營業罪部分，所侵害之法益為國家社會公法
    益，並非個人私權法益，此觀該法立法宗旨在發展國民經濟
    、保障投資，該條文立法理由為建立完善證券交易體系、強
    化對證券商之監督管理、提升證券商服務水準、改善證券商
    資本結構以貫徹立法宗旨等節即明，是本件原告並非被告乙○、子○○、庚○○犯證券交易法第一百七十五條證券商非
    法營業罪部分之直接被害人，不得就該部分行為主張受有損
    害、以刑事附帶民事訴訟請求被告乙○、子○○、庚○○賠
    償，本件爰僅就「被告乙○、子○○、庚○○違反證券交易
    法第二十條第一項有價證券之募集、發行、私募或買賣，不
    得有虛偽、詐欺或其他足致他人誤信之行為之規定，而共同
    犯同法第一百七十一條罪名部分」所致損害為審究，合先敘
    明。
乙、實體方面：
一、原告部分
（一）聲明：
    １被告應連帶給付原告一百二十八萬三千元，及自起訴狀繕
      本送達之翌日起至清償日止，按週年利率百分之五計算之
      利息。
    ２願供擔保請准宣告假執行。
（二）原告起訴主張：
    １被告乙○為中華世紀財務管理顧問股份有限公司（以下簡
      稱中華世紀財管顧問公司）實際負責人，被告丁○○為被
      告乙○配偶，並為中華世紀財管顧問公司董事、監察人，
      被告庚○○為中華世紀財管顧問公司顧問，被告子○○為
      加商諾貝爾財務管理顧問有限公司之業務經理，並為被告
      乙○之友，被告甲○○為瑞齡國際開發有限公司（以下簡
      稱瑞齡國際開發公司）掛名負責人，被告己○○、戊○○
      （原名張洋瑞，九十二年一月十七日更名）為瑞齡國際開
      發公司實際負責人，被告丙○○為瑞齡國際開發公司業務
      主管，癸○○（此部分原告刑事附帶民事訴訟未經刑事庭
      移由本院審理）則為得益電訊精密科技股份有限公司（以
      下簡稱得益電訊科技公司）負責人。
    ２被告乙○、丁○○、子○○、庚○○、甲○○、己○○、
      丙○○、戊○○八人均明知中華世紀財管顧問公司、瑞齡
      國際開發公司營業項目不包括證券交易法第十五條之證券
      業務，仍基於經營證券業務之犯意聯絡，於九十年九月至
      九十二年一月間以公告、訓練業務員方式建立股票銷售通
      路、從事銷售美國未上市公司股票之違法行為，並分別於
      九十年十二月十八日、九十一年一月二十四日在工商時報
      刊載內容為「賀中華世紀財務管理顧問有限公司在美輔導
      美國ＣＩＲＭＡＫＥＲ  ＴＥＣＨＮＯＬＯＧＹ  ＣＯＲ
      Ｐ（得益電訊精密科技）併購ＮＡＳＤＡＱ上市公司，簽
      約成功」、「賀ＣＩＲＭＡＫＥＲ  ＴＥＣＨＮＯＬＯＧ
      Ｙ  ＣＯＲＰ（得益電訊精密科技股份有限公司）在ＮＡ
      ＳＤＡＱ  ＯＴＣ併購ＣＯＭＥＴ  ＴＥＣＨＮＯＬＯＧ
      Ｙ  ＩＮＣ上市成功」之不實廣告，且提供美國得益公司
      （即ＣＩＲＭＡＫＥＲ  ＴＥＣＨＮＯＬＯＧＹ  ＣＯＲ
      Ｐ）那斯達克（ＮＡＳＤＡＱ）上市計劃書、得益電訊科
      技公司投資報告書等不實資訊，強調如未能成功上市，日
      後股票價值下跌將以原價買回云云，使原告陷於錯誤而於
      九十年十一月至九十一年八月間五度透過瑞齡國際開發公
      司以每股六十七元或六十八元代價購買美國得益公司合計
      一萬九千股股票（匯款時間、金額、帳戶、購買股票單價
      、數量詳如附表所示），損失一百二十八萬三千元，爰依
      民法第一百八十四條、第一百八十五條規定請求被告乙○
      、丁○○、子○○、庚○○、甲○○、己○○、丙○○、
      戊○○八人連帶如數賠償，並支付自起訴狀繕本送達被告
      之翌日起至清償日止，按週年利率百分之五計算之利息（
      就被告丁○○、甲○○、己○○、丙○○、戊○○部分起
      訴不合法，經本院另以裁定駁回）。
（三）對被告答辯之陳述：
    １原告取得之美國得益那斯達克上市計劃書僅為被告眾多提
      供不實資訊行為之一部分，被告乙○除以中華世紀財管顧
      問公司宣傳文件對外介紹美國得益公司外，尚舉辦說明會
      公開對不特定之投資大眾介紹美國得益公司。至證人壬○○（原名黃郁茹，九十六年十一月二十三日更名）為瑞齡
      國際開發公司員工，款項自亦由瑞齡國際開發公司收受。
    ２原告參考並因而陷於錯誤之「得益電訊科技公司投資報告
      書」、「美國得益那斯達克上市計劃書」均由被告庚○○
      製作、撰擬，已經臺灣臺北地方法院刑事庭認定明確，而
      該等計劃書內容如獲利分析、綜合分析、上市時間表、獲
      利價格甚至顧問團隊成員等均非事實，其中記載得益電訊
      科技公司八十九年度每股盈餘為三‧二元，九十年度預估
      每股盈餘為三‧六元，但依該公司八十九、九十年財務報
      表及會計師查核報告，該公司八十九年度簡單每股盈餘為
      ０‧一九元，九十年度簡單每股盈餘為０‧０九元，該公
      司負責人癸○○於警詢中亦供承該投資報告書高估得益電
      訊科技公司每股盈餘一倍以上，而被告庚○○亦於鈞院刑
      事庭審理中自承其九十一年五月返台時已有一得益電訊科
      技公司自行製作之投資報告書，為訴外人朱大智所製作，
      其同年七月三十一日離台時因已與癸○○相識，遂受癸○○之託抄錄訴外人朱大智之投資報告、加上投資風險聲明
      等製作得在美國使用之報告書，被告庚○○既製作得益電
      訊科技公司投資報告書，自應求證內容，且該投資報告書
      經中華世紀財管顧問公司用以對外銷售美國得益公司之股
      票，而九十七年八月間美國得益公司股價僅每股美金０‧
      ０一一元，折合新臺幣三角左右，原告確受有損失。
    ３另被告庚○○多次在上市說明會中主講，一再引用錯誤資
      訊誤導大眾，曾於九十一年三月二十八日在瑞齡國際開發
      公司舉行之上市說明會中，表示「整個流程我本身從頭到
      尾介入，比如說在洛杉磯開會的時候，跟中華世紀林董，
      跟得益跟券商在那開會，我本身公司在那斯達克上市過的
      經驗，還有對得益這些輔導，這些產業我們幫它補強，所
      形成一個強壯的一個體系‧‧‧」、「我們現在是三月，
      那再六個月上市就可以賣，九月才能賣，大家在九月以前
      不要吵，就是不要問什麼時候上市、什麼時候可以賣，嚴
      格講起來法律已經上市了，得益已經上市了，因為這家公
      司是美國上市公司，目前是符合上市公司‧‧‧」、「所
      以大家可以放心的買，你賣的不會變壁紙，你到年底的時
      候，只要十塊錢，你就漲了三、四倍，現在有拿一百萬美
      金，在一年內可以換成三、四百萬美金，所以你要很忠誠
      的，很忠誠，你就跟著張特助，跟著瑞齡走就對了‧‧‧
      」、「現在是併殼了，已經成功了‧‧‧得益現在是上市
      公司，不要懷疑」等語。
    ４中華世紀財管顧問公司並成立初始股（ＩＰＯ）聯誼會，
      以被告庚○○為會長，假藉提供投資顧問資訊而大量吸收
      投資人加入該聯誼會，以與不特定投資人洽談價購股票事
      宜，再將「未上市」、「未上櫃」股票改為「預計上市」
      、「預計上櫃」股票，刊載在各發行公司計畫書內，並利
      用報紙媒體廣告宣傳，於九十年至九十一年間在工商時報
      刊載大幅不實廣告，並透過瑞齡國際開發公司己○○、丙○○、戊○○提供美國得益那斯達克上市計劃書等不實資
      訊。
（四）證據：提出股票、美國得益那斯達克上市計劃書、臺灣臺
      北地方法院檢察署檢察官九十二年度偵字第一二０四五號
      、九十四年度偵字第一００五五號起訴書、臺灣臺北地方
      法院九十五年度訴字第一五五號刑事判決、網頁股價查詢
      資料單、股票銷售流程表、資金往來明細表、中華世紀Ｉ
      ＰＯ會員資料表、宣傳文件、美國上市流程介紹暨廠商新
      產品發表會、中華世紀輔導企業上市說明會、美國得益精
      密科技股份有限公司產業診斷報告、匯款委託書（證明聯
      ）、國內匯款申請書、被告乙○九十二年二月二十六日警
      詢筆錄、偵訊筆錄、帳簿、被告庚○○九十三年二月二十
      六日偵訊筆錄、九十一年三月二十八日上市說明會錄音暨
      譯文、營利事業所得稅結算申報書、報紙廣告影本、臺灣
      高等法院九十七年度上訴字第二七四六號刑事判決節本，
      引用臺灣臺北地方法院刑事庭九十五年度訴字第一五五號
      違反證券交易法等案件調查所得證據，並聲請訊問證人即
      瑞齡國際開發公司員工壬○○。
二、被告部分
（一）被告乙○部分：
    １聲明：原告之訴駁回。
    ２被告乙○以：
    原告購買美國得益公司股票係因參考「得益公司投資報告
      書」，惟美國得益公司之投資報告書共有二份，其中一份
      為得益電訊科技公司自行製作，另一份方為中華世紀財管
      顧問公司所製作，而中華世紀財管顧問公司製作之投資報
      告書於九十一年十月十五日方製作完成送達該公司，而原
      告所參考之投資報告取得於九十一年八月以前，故原告所
      參閱之投資報告書並非中華世紀財管顧問公司所製作，其
      購買美國得益公司股票與中華世紀財管顧問公司、被告乙○無關。
    至不實廣告係訴外人癸○○指示被告子○○刊登，與其無
      關，且報紙廣告係九十年十二月十八日、九十一年一月二
      十四日刊登，原告第一次購買美國得益公司股票於廣告刊
      登之前，其後四次購買亦距離廣告刊登已有三月之久，原
      告亦非因該廣告而購買本件股票。
    又本件原告除第一筆款項匯予沈崑元外，其後四筆款項均
      匯予壬○○個人，而壬○○個人亦出售多檔股票，如何證
      明遭被告乙○詐騙，況臺灣高等法院已經認定原告並非被
      告乙○行為之被害人等語，資為抗辯。
    ３證據：提出美國得益那斯達克上市計劃書、得益電訊精密
      科技股份有限公司投資報告書、送貨單、臺灣臺北地方法
      院九十五年度訴字第一五五號刑事判決部分節錄、癸○○
      九十二年二月二十六日調查筆錄、證人邱裕榮證述筆錄節
      錄、臺灣高等法院九十七年度上訴字第二七四六號證券交
      易法等案件九十七年八月二十七日審判程序筆錄、賴緯、
      楊景婷、劉璟鴻警詢筆錄、臺灣高等法院九十七年度上訴
      字第二七四六號刑事判決、九十七年八月二十七日審判程
      序筆錄節錄。
（二）被告庚○○部分
    １聲明：原告之訴駁回。
    ２被告庚○○以其與原告素不相識，本件原告並非向其購買
      美國得益公司之股票，其亦未曾向原告推銷該等股票，原
      告所取得之美國得益那斯達克上市計劃書亦非其所撰寫、
      製作，而係中華世紀財管顧問公司或其他之經銷公司所製
      作，不實廣告亦非其所刊登，與其無關，其並非美國得益
      公司或中華世紀財管顧問公司之員工，九十一年五月間甫
      回國，無庸對原告負賠償之責，應由販售股票予原告之業
      務員負責，臺灣高等法院亦已排除其與不實廣告間關係等
      語置辯。
（三）被告子○○部分
      被告子○○未於最後言詞辯論期日到庭，其前曾到庭聲明
      原告之訴駁回。
三、原告主張之事實，業據提出股票、美國得益那斯達克上市計
    劃書、臺灣臺北地方法院檢察署檢察官九十二年度偵字第一
    二０四五號、九十四年度偵字第一００五五號起訴書、本院
    九十五年度訴字第一五五號刑事判決、網頁股價查詢資料單
    、股票銷售流程表、資金往來明細表、中華世紀ＩＰＯ會員
    資料表、宣傳文件、美國上市流程介紹暨廠商新產品發表會
    、中華世紀輔導企業上市說明會、美國得益精密科技股份有
    限公司產業診斷報告、匯款委託書（證明聯）、國內匯款申
    請書、被告乙○九十二年二月二十六日警詢筆錄、偵訊筆錄
    、帳簿、被告庚○○九十三年二月二十六日偵訊筆錄、九十
    一年三月二十八日上市說明會錄音暨譯文、營利事業所得稅
    結算申報書、報紙廣告影本、臺灣高等法院九十七年度上訴
    字第二七四六號刑事判決節本，引用證人壬○○之證詞及本
    院刑事庭九十五年度訴字第一五五號違反證券交易法等案件
    調查所得證據為證，上開證據之真正，除證人壬○○部分證
    述及上市說明會錄音暨譯文外，並為被告所不爭執，應堪信
    為真，但原告之主張均為被告乙○、庚○○否認。
    被告乙○所辯，亦據提出美國得益那斯達克上市計劃書、得
    益電訊精密科技股份有限公司投資報告書、送貨單、本院九
    十五年度訴字第一五五號刑事判決部分節錄、癸○○九十二
    年二月二十六日調查筆錄、證人邱裕榮證述筆錄節錄、臺灣
    高等法院九十七年度上訴字第二七四六號證券交易法等案件
    九十七年八月二十七日審判程序筆錄、賴緯、楊景婷、劉璟
    鴻警詢筆錄、臺灣高等法院九十七年度上訴字第二七四六號
    刑事判決、九十七年八月二十七日審判程序筆錄節錄為憑，
    該等證據之真正，亦為原告所不爭，亦堪信為真，但被告乙○、庚○○所辯均為原告否認。
四、茲分述如下：
（一）被告乙○、子○○、庚○○違反證券交易法第四十四條非
      證券商不得經營證券業務之規定，而共同犯同法第一百七
      十五條證券商非法營業罪部分，所侵害之法益為國家社會
      公法益，並非個人私權法益，本院僅得就「被告乙○、子
      ○○、庚○○違反證券交易法第二十條第一項有價證券之
      買賣，不得有虛偽、詐欺或其他足致他人誤信之行為之規
      定，而共同犯同法第一百七十一條罪名部分」所致損害為
      審究，前已述及，而原告主張之被告乙○、子○○、庚○○與丁○○、甲○○、己○○、丙○○、戊○○八人均明
      知中華世紀財管顧問公司、瑞齡國際開發公司營業項目不
      包括證券交易法第十五條之證券業務，仍基於經營證券業
      務之犯意聯絡，於九十年九月至九十二年一月間以公告、
      訓練業務員方式建立股票銷售通路、從事銷售美國未上市
      公司股票，及成立初始股（ＩＰＯ）聯誼會，以被告庚○○為會長，假藉提供投資顧問資訊而大量吸收投資人加入
      該聯誼會，以與不特定投資人洽談價購股票事宜等情，均
      屬被告乙○、子○○、庚○○共同犯同法第一百七十五條
      證券商非法營業罪部分行為，揆諸前開說明，均非本件所
      得審究，本院爰不贅述。
（二）按因故意或過失，不法侵害他人之權利者，負損害賠償責
      任；故意以背於善良風俗之方法，加損害於他人者亦同；
      違反保護他人之法律，致生損害於他人者，負賠償責任；
      數人共同不法侵害他人之權利者，連帶負損害賠償責任；
      不能知其中孰為加害人者，亦同；造意人及幫助人，視為
      共同行為人，民法第一百八十四條第一項、第二項前段、
      第一百八十五條定有明文。
    １原告主張被告乙○、子○○、庚○○於九十年十二月十八
      日、九十一年一月二十四日在工商時報刊載內容為「賀中
      華世紀財務管理顧問有限公司在美輔導美國ＣＩＲＭＡＫ
      ＥＲ  ＴＥＣＨＮＯＬＯＧＹ  ＣＯＲＰ（得益電訊精密
      科技）併購ＮＡＳＤＡＱ上市公司，簽約成功」、「賀Ｃ
      ＩＲＭＡＫＥＲ  ＴＥＣＨＮＯＬＯＧＹ  ＣＯＲＰ（得
      益電訊精密科技股份有限公司）在ＮＡＳＤＡＱ  ＯＴＣ
      併購ＣＯＭＥＴ  ＴＥＣＨＮＯＬＯＧＹ  ＩＮＣ上市成
      功」之不實廣告，且提供美國得益公司（即ＣＩＲＭＡＫ
      ＥＲ  ＴＥＣＨＮＯＬＯＧＹ  ＣＯＲＰ）那斯達克（Ｎ
      ＡＳＤＡＱ）上市計劃書、得益電訊科技公司投資報告書
      等不實資訊，並舉辦上市說明會，強調如未能成功上市，
      日後股票價值下跌將以原價買回云云，使其陷於錯誤而於
      九十年十一月至九十一年八月間五度透過瑞齡國際開發公
      司以每股六十七元或六十八元代價購買美國得益公司合計
      一萬九千股股票（匯款時間、金額、帳戶、購買股票單價
      、數量詳如附表所示），合計支出一百二十八萬三千元，
      該投資報告書為被告庚○○所製作，經中華世紀財管顧問
      公司用以對外銷售美國得益公司股票，被告庚○○並曾於
      九十一年三月二十八日在瑞齡國際開發公司舉行之上市說
      明會中，引用錯誤資訊誤導大眾之事實，已經提出前揭證
      物，並引用證人壬○○之證詞及本院刑事庭九十五年度訴
      字第一五五號違反證券交易法等案件調查所得證據，上開
      證據之真正，除證人壬○○部分證述及上市說明會錄音暨
      譯文外，並為被告乙○、庚○○所不爭執，至被告子○○
      經合法通知、無正當理由未於最後言詞辯論期日到庭，亦
      未以書狀或言詞對原告之主張及所提證物為任何具體答辯
      或爭執，依民事訴訟法第二百八十條第三項規定，視同自
      認。
    ２被告乙○辯稱原告購買美國得益公司股票所參考之「得益
      公司投資報告書」，為得益電訊科技公司自行製作，廣告
      亦非其刊登，原告應證明其匯款予壬○○係購買美國得益
      公司股票，及廣告與其購買股票間關係，並提出前開原告
      不爭執真正之美國得益那斯達克上市計劃書、得益電訊精
      密科技股份有限公司投資報告書、送貨單、本院九十五年
      度訴字第一五五號刑事判決、筆錄節錄、臺灣高等法院九
      十七年度上訴字第二七四六號刑事判決為憑，被告庚○○
      則以其與原告素不相識、未曾謀面，其並未向原告推銷、
      出售美國得益公司股票，原告取得之上市計劃書亦非其所
      撰寫、製作，不實廣告復非其所刊登，其九十一年五月間
      甫回國，原告所受損害與其無涉等語置辯。其中被告庚○○九十一年五月十日以前確有三年以上未曾返國，九十一
      年間亦僅五月十日至二十三日、五月二十七日至七月三十
      日、八月二日至十二日、十一月一日至四日、十一月十日
      至十二月八日、十二月十二日至十四日等一百二十六日在
      國內，並經本院職權查證無訛，有（卷(一)第二四二頁）法
      務部入出境資訊連結作業系統查詢單在卷可參。
    ３經查：
    得益電訊科技公司八十九年度每股盈餘為０‧一九元，九
      十年度每股盈餘僅０‧０九元，而以中華世紀財管顧問公
      司名義製作之得益電訊科技公司投資報告書中卻記載得益
      電訊科技公司八十九年度每股盈餘為三‧二元，九十年度
      每股盈餘達三‧六元，此經本院及臺灣高等法院刑事庭調
      查審認明確，有本院九十五年度訴字第一五五號、臺灣高
      等法院九十七年度上訴字第二七四六號違反證券交易法等
      案件刑事判決附卷可稽，並為被告所不爭執。
      原告透過瑞齡國際開發公司員工壬○○取得之美國得益那
      斯達克上市計劃書第十一頁得益電訊科技公司基本資料獲
      利能力欄中，亦記載得益電訊科技公司八十九年度稅後盈
      餘為二‧六元、九十年度稅後盈餘為三‧六元，亦有美國
      得益那斯達克上市計劃書在卷可考，而該上市計劃書亦為
      中華世紀財管顧問公司製作、交付瑞齡國際開發公司發送
      員工、客戶參考，此經證人壬○○到庭證述明確，證人壬○○九十年間確為瑞齡國際開發公司員工，已經本院職權
      查證屬實，有（卷(一)第二五一頁）司法院稅務電子閘門財
      產所得調件明細表可佐，且證人壬○○與被告乙○、子○○、庚○○均無任何宿怨仇隙，此為被告乙○、子○○、
      庚○○所不爭執，衡情證人壬○○應無甘冒偽證罪責羅織
      誣陷被告乙○、子○○、庚○○之可能，其所述非無可採
      。
      是以中華世紀財管顧問公司名義製作之得益電訊科技公司
      投資報告書、美國得益那斯達克上市計劃書關於得益電訊
      科技公司獲利能力、財務狀況之記載，均顯與事實不符。
    又美國得益公司（ＣＩＲＭＡＫＥＲ  ＴＥＣＨＮＯＬＯ
      ＧＹ  ＣＯＲＰ）自成立迄今（九十八年三月）均未曾在
      美國ＮＡＳＤＡＱ那斯達克集中交易市場上市，非唯從未
      併購任何美國ＮＡＳＤＡＱ那斯達克集中交易市場之上市
      公司，無併購美國ＮＡＳＤＡＱ那斯達克集中交易市場上
      市公司之計畫，且ＣＯＭＥＴ  ＴＥＣＨＮＯＬＯＧＹ
      ＩＮＣ亦非美國ＮＡＳＤＡＱ那斯達克集中交易市場之上
      市公司，該公司之股票事實上僅在美國之ＯＴＣＢＢ（Ｏ
      ＶＥＲ－ＴＨＥ－ＣＯＵＮＴＥＲ  ＢＵＬＬＥＴＩＮ
      ＢＯＡＲＤ）買賣，而ＯＴＣＢＢ雖具有公開報價性質，
      但非上市上櫃股票交易平台、非為集中交易市場，甚且美
      國得益公司（ＣＩＲＭＡＫＥＲ  ＴＥＣＨＮＯＬＯＧＹ
        ＣＯＲＰ）亦未能併購ＣＯＭＥＴ  ＴＥＣＨＮＯＬＯ
      ＧＹ  ＩＮＣ，此亦為被告乙○、子○○、庚○○所不爭
      執，且與本院職權以網路查詢美國ＮＡＳＤＡＱ那斯達克
      上市公司股票買賣資料結果一致。
      是九十年十二月十八日、九十一年一月二十四日工商時報
      所刊載「賀中華世紀財務管理顧問有限公司在美輔導美國
      ＣＩＲＭＡＫＥＲ  ＴＥＣＨＮＯＬＯＧＹ  ＣＯＲＰ（
      得益電訊精密科技）併購ＮＡＳＤＡＱ上市公司，簽約成
      功」、「賀ＣＩＲＭＡＫＥＲ  ＴＥＣＨＮＯＬＯＧＹ
      ＣＯＲＰ（得益電訊精密科技股份有限公司）在ＮＡＳＤ
      ＡＱ  ＯＴＣ併購ＣＯＭＥＴ  ＴＥＣＨＮＯＬＯＧＹ
      ＩＮＣ上市成功」之廣告，內容亦均為虛偽。
    被告乙○為中華世紀財管顧問公司實際負責人，而以中華
      世紀財管顧問公司名義製作之得益電訊科技公司投資報告
      書實為被告庚○○參考訴外人朱大智製作之投資報告書所
      撰寫，以中華世紀財管顧問公司印製、發送予瑞齡國際開
      發公司等經銷公司，被告庚○○九十一年回台停留期間擔
      任中華世紀財管顧問公司之顧問，此迭經被告乙○、庚○○於警詢、檢察官偵查、本院及臺灣高等法院刑事庭、本
      院審理中供承不諱。
      而原告於附表所示日期匯款如附表所示之款項至如附表所
      示帳戶中，合計購得美國得益公司（ＣＩＲＭＡＫＥＲ
      ＴＥＣＨＮＯＬＯＧＹ  ＣＯＲＰ）一萬九千股股票，已
      經原告陳明在卷，並有（附民卷第七頁、卷(一)第七一頁）
      股票可資參佐，核與證人壬○○證述情節相符，證人壬○○之證述非無可採，前業提及，且如附表所示帳戶為證人
      壬○○所有，於附表所示時間收受如附表所示款項等節，
      亦經本院職權查證翔實，有（卷(一)第二八一、二八二頁）
      國泰世華商業銀行世貿分行（九八）國世銀世貿字第００
      一號覆函暨客戶資料查詢單、（卷(二)第一三四、一三五頁
      ）國泰世華商業銀行世貿分行（九八）國世銀世貿字第０
      ０二二號覆函暨交易明細資料、（卷(一)第二八三至二八七
      頁）華南商業銀行總行營業部（九十八）營存字第０九八
      ００００六號覆函暨存款往來明細表、客戶資料查詢單立
      卷足憑，參諸被告乙○於警詢中供承美國得益公司股票其
      以每股三十元之價格交由被告子○○等合作對象販售，而
      被告子○○等合作對象以每股美金二元價格售出（參見卷
      (二)第三三頁背面），而九十、九十一年間美金二元折合新
      臺幣約六十七、六十八元，是原告所持有之美國得益公司
      （ＣＩＲＭＡＫＥＲ  ＴＥＣＨＮＯＬＯＧＹ  ＣＯＲＰ
      ）一萬九千股股票，係其於附表所示時間以附表所示價格
      透過證人壬○○向中華世紀財管顧問公司之經銷公司即瑞
      齡國際開發公司買入，堪以認定。
    中華世紀財管顧問公司既從事財務管理諮詢診斷分析顧問
      業務、投資顧問業、企業經營管理顧問業，此觀經濟部商
      業司公司登記資料查詢單所載即明，且在被告不爭執真正
      之「中華世紀ＩＰＯ會員資料表」上記載該公司輔導生化
      、醫療、能源、光電產業之美股上市、買殼、原股上市、
      併購、反收購、合併等，以及該公司之客戶包括得益電訊
      科技公司，被告庚○○並受被告乙○之邀擔任中華世紀財
      管顧問公司顧問、在公開說明會中負責介紹得益電訊科技
      公司產業狀況，另撰寫得益電訊科技公司投資報告書，則
      被告乙○、庚○○就何謂股票上市上櫃、得益電訊科技公
      司八十九年度、九十年度正確之每股盈餘數額、美國得益
      公司（ＣＩＲＭＡＫＥＲ  ＴＥＣＨＮＯＬＯＧＹ  ＣＯ
      ＲＰ）是否在美國ＮＡＳＤＡＱ那斯達克集中交易市場上
      市、有無併購任何美國ＮＡＳＤＡＱ那斯達克集中交易市
      場之上市公司、有無併購美國ＮＡＳＤＡＱ那斯達克集中
      交易市場上市公司之計畫、ＣＯＭＥＴ  ＴＥＣＨＮＯＬ
      ＯＧＹ  ＩＮＣ是否美國ＮＡＳＤＡＱ那斯達克集中交易
      市場之上市公司、美國得益公司（ＣＩＲＭＡＫＥＲ  Ｔ
      ＥＣＨＮＯＬＯＧＹ  ＣＯＲＰ）是否併購ＣＯＭＥＴ
      ＴＥＣＨＮＯＬＯＧＹ  ＩＮＣ等節，應知之甚詳且有相
      當智識、能力、機會查詢、取得正確資訊，焉能諉為不知
      ？被告乙○、庚○○仍將前揭誇大、虛偽、不實之資訊以
      中華世紀財管顧問公司名義製作成「得益電訊科技公司投
      資報告書」、「美國得益那斯達克上市計劃書」，透過中
      華世紀財管顧問公司及瑞齡國際開發公司等經銷公司知情
      或不知情之員工，發送予不特定之投資人，以招攬投資人
      購買美國得益公司（ＣＩＲＭＡＫＥＲ  ＴＥＣＨＮＯＬ
      ＯＧＹ  ＣＯＲＰ）股票，並致投資人陷於錯誤、購買該
      等股票，係故意違反證券交易法第二十條第一項有價證券
      之買賣，不得有虛偽、詐欺或其他足致他人誤信之行為之
      規定，而共同犯同法第一百七十一條罪名，屬共同故意不
      法侵害他人之財產權，致他人受有損害，已足認定。
    至工商時報九十年十二月十八日、九十一年一月二十四日
      所刊載之上開二則不實廣告，分別為中華世紀財管顧問公
      司自行刊登及被告子○○建議被告乙○指示中華世紀財管
      顧問公司企畫經理李碧蓓所刊登，費用均由中華世紀財管
      顧問公司支付，已經被告子○○於警詢、檢察官偵查中供
      陳明確，核與證人即工商時報記者邱裕榮、中華世紀財管
      顧問公司企畫經理李碧蓓於本院刑事庭中供述吻合，證人
      邱裕榮、李碧蓓與被告乙○均無任何冤仇，李碧蓓甚且為
      被告下屬，衡情亦無構陷被告乙○、偏頗迴護癸○○之必
      要，則工商時報九十年十二月十八日、九十一年一月二十
      四日所刊載之上開二則不實廣告，為被告乙○、子○○共
      同製作、刊登，將不實資訊提供不特定之投資人，以招攬
      投資人購買美國得益公司（ＣＩＲＭＡＫＥＲ  ＴＥＣＨ
      ＮＯＬＯＧＹ  ＣＯＲＰ）股票，並致投資人陷於錯誤、
      購買該等股票，渠等故意違反證券交易法第二十條第一項
      有價證券之買賣，不得有虛偽、詐欺或其他足致他人誤信
      之行為之規定，而共同犯同法第一百七十一條罪名，同屬
      共同故意不法侵害他人之財產權，致他人受有損害，亦足
      認定。
    被告乙○雖辯稱該份以中華世紀財管顧問公司名義製作、
      載有不實資訊之投資報告書於九十一年十月十五日方製作
      完成送達該公司，原告所參考之投資報告書並非中華世紀
      財管顧問公司所製作，並提出送貨單為憑，然被告乙○所
      提出之送貨單上固記載「臻秦印刷股份有限公司送貨單」
      、「ＴＯ：李碧裴（應為「蓓」之誤）」、「九十一年十
      月十五日」、「得益公司台照」、「品名投資報告書；銅
      版紙（封）、規格Ｇ８開、數量１５０Ｐ；銅版紙（內文
      ）、規格１００Ｐ、數量３００本」等字樣，並蓋用臻秦
      印刷股份有限公司印文，有（卷(一)第二０六頁、卷(二)第六
      四頁）送貨單可稽，但送貨單應為運送人於貨物送達指定
      地點時交由受貨人或客戶簽收，並收執、留存以為貨物依
      約送達交付之憑證，本件送貨單上未載送貨地點，簽收人
      欄亦為空白，反蓋用臻秦印刷股份有限公司及負責人之印
      文，與一般送貨單製作格式、目的迥異，參諸中華世紀財
      管顧問公司就委託臻秦印刷股份有限公司印製得益電訊科
      技公司投資報告書，亦應有相關契約文件或付款單據，被
      告乙○始終未能提出與該紙送貨單所載內容吻合之得益電
      訊科技公司投資報告書印刷契約、印刷款項支出紀錄等文
      件，該送貨單是否真正已有可疑；縱為真正，亦難認中華
      世紀財管顧問公司於是日之前未曾委託臻秦印刷股份有限
      公司或其他公司印製前述不實之得益電訊科技公司投資報
      告書，況被告乙○陳稱中華世紀財管顧問公司於九十一年
      九月底即停止銷售美國得益公司股票，則既已停止銷售，
      豈有再耗資委託印製得益電訊科技公司投資報告書之理？
      是其此節所辯顯與事理常情有違，委無可採。
    被告乙○、庚○○明知以中華世紀財管顧問公司名義製作
      之得益電訊科技公司投資報告書中，關於得益電訊科技公
      司八十九年度、九十年度正確之每股盈餘數額誇大不實，
      被告乙○、子○○亦明知在工商時報上所刊登之前述二則
      廣告內容咸非真正，仍執意製作、刊登，透過中華世紀財
      管顧問公司及瑞齡國際開發公司等經銷公司知情或不知情
      之員工發送予不特定之投資人，透過報紙廣告使不特定之
      投資人閱覽、接收不實資訊，以招攬投資人購買美國得益
      公司（ＣＩＲＭＡＫＥＲ  ＴＥＣＨＮＯＬＯＧＹ  ＣＯ
      ＲＰ）股票，已經本院審認如前，參諸美國得益公司（Ｃ
      ＩＲＭＡＫＥＲ  ＴＥＣＨＮＯＬＯＧＹ  ＣＯＲＰ）之
      股票並非廣為人知、在我國公開交易市場上得輕易購得之
      有價證券，九十年至九十一年間亦僅有被告乙○、子○○
      、庚○○透過中華世紀財管顧問公司及瑞齡國際開發公司
      等經銷公司販售是項股票，原告又與被告乙○、子○○、
      庚○○三人素不相識、無任何故舊交誼，易言之，原告若
      非接收被告乙○、子○○、庚○○透過中華世紀財管顧問
      公司及瑞齡國際開發公司等經銷公司知情或不知情之員工
      發送、轉述之得益電訊科技公司投資報告書、美國得益那
      斯達克上市計劃書內不實資訊，透過報紙前開二則廣告接
      收不實訊息，當無可能起意購買並向瑞齡國際開發公司員
      工壬○○購得該等股票，本院認原告購買美國得益公司（
      ＣＩＲＭＡＫＥＲ  ＴＥＣＨＮＯＬＯＧＹ  ＣＯＲＰ）
      股票與被告乙○、子○○、庚○○共同故意違反證券交易
      法第二十條第一項有價證券之買賣，不得有虛偽、詐欺或
      其他足致他人誤信之行為之規定，而犯同法第一百七十一
      條罪名，共同故意不法侵害他人之財產權之行為間，有相
      當因果關係，原告無庸證明其於何時、何地取得、閱覽、
      收悉被告乙○、子○○、庚○○透過中華世紀財管顧問公
      司或瑞齡國際開發公司等經銷公司員工製作、發送、刊登
      之虛偽不實文件、廣告，而應由被告乙○、子○○、庚○○舉證證明該等不實資訊並未致使原告購買本件股票。
    ４美國得益公司（ＣＩＲＭＡＫＥＲ  ＴＥＣＨＮＯＬＯＧ
      Ｙ  ＣＯＲＰ）自成立迄今（九十八年三月）均未曾在美
      國ＮＡＳＤＡＱ那斯達克集中交易市場上市，前已敘及，
      故該股票並非公開資訊得有效影響股票價額之有效率市場
      交易標的，故「詐欺市場」擬制人為不實參與、介入市場
      與被害人買賣股票間因果關係之理論，於本件不適用之，
      附此敘明。
    ５綜上所述，本件被告乙○、子○○、庚○○有故意公開提
      供不實資訊予不特定投資人，違反證券交易法第二十條第
      一項有價證券之買賣不得有虛偽、詐欺或其他足致他人誤
      信之行為之規定，而共同犯同法第一百七十一條罪名，共
      同故意不法侵害他人之財產權，致原告陷於錯誤，透過中
      華世紀財管顧問公司之經銷公司瑞齡國際開發公司員工壬○○，以每股六十七、六十八元、合計一百二十八萬三千
      元之代價購買非美國ＮＡＳＤＡＱ那斯達克上市公司且迄
      今已逾六年仍未上市之美國得益公司（ＣＩＲＭＡＫＥＲ
        ＴＥＣＨＮＯＬＯＧＹ  ＣＯＲＰ）股票一萬九千股，
      受有一百二十八萬三千元股票價金之損害，且其損害與被
      告提供不實資訊之詐欺行為間，有相當因果關係，則原告
      依民法第一百八十四條、第一百八十五條規定請求被告連
      帶如數賠償，自非無憑。
（三）次按給付有確定期限者，債務人自期限屆滿時起，負遲延
      責任；給付無確定期限者，債務人於債權人得請求給付時
      ，經其催告而未為給付，自受催告時起，負遲延責任，其
      經債權人起訴而送達訴狀，或依督促程序送達支付命令，
      或為其他相類之行為者，與催告有同一之效力；遲延之債
      務，以支付金錢為標的者，債權人得請求依法定利率計算
      之遲延利息；應付利息之債務，其利率未經約定，亦無法
      律可據者，週年利率為百分之五，民法第二百二十九條第
      一項、第二項、第二百三十三條第一項前段、第二百零三
      條亦有明文。從而，原告請求被告連帶給付一百二十八萬
      三千元，及自起訴狀繕本送達翌日即被告乙○部分自九十
      五年三月三日起，被告子○○部分自九十七年七月十六日
      起，被告庚○○部分自九十五年三月十八日起，均至清償
      日止，按週年利率百分之五計算之利息，洵屬有據，應予
      准許。
五、本件事證已臻明確，兩造其餘攻擊防禦方法及所提證據，於
    判決結果不生影響，爰不一一論列，併此敘明。
六、原告陳明願供擔保請准宣告假執行，就原告勝訴部分（對被
    告乙○、子○○、庚○○部分）核無不合，爰酌定相當擔保
    金額准許之。
據上論結，本件原告之訴就被告乙○、子○○、庚○○部分為有
理由，依民事訴訟法第三百八十五條第一項前段、第八十五條第
二項、第三百九十條第二項，判決如主文。
中    華    民    國    98    年    3     月    31    日
                    民事第一庭  法  官  洪文慧
上列正本核與原本無異。
如不服本判決，得於判決送達之翌日起二十日內，以書狀敘述理
由，向本庭提起上訴。
中    華    民    國    98    年    3     月    31    日
                                書記官  林芝儀
附表：原告匯款購買美國得益公司股票詳目
┌────┬────┬────┬───────┬────┐
│ 日 期  │匯款金額│ 收款人 │    帳  戶    │購買股數│
│        │(新臺幣)│        │              ├────┤
│        │        │        │              │  單價  │
│        │        │        │              │(新臺幣)│
├────┼────┼────┼───────┼────┤
│90.11.05│壹拾萬│ 沈崑元 │華南商業銀行總│2000股  │
│        │陸仟元  │        │行營業部      ├────┤
│        │        │        │000000000000  │陸拾捌元│
├────┼────┼────┼───────┼────┤
│91.04.24│拾萬│ 壬○○ │華南商業銀行總│5000股  │
│        │伍仟元  │（原名黃│行營業部      ├────┤
│        │        │郁茹）  │000000000000  │陸拾柒元│
├────┼────┼────┼───────┼────┤
│91.05.15│貳拾陸萬│ 壬○○ │華南商業銀行總│4000股  │
│        │捌仟元  │（原名黃│行營業部      ├────┤
│        │        │郁茹）  │000000000000  │陸拾柒元│
├────┼────┼────┼───────┼────┤
│91.07.17│拾肆萬│ 壬○○ │世華銀行世貿分│5000股  │
│        │元      │（原名黃│行（現國泰世華├────┤
│        │        │郁茹）  │銀行世貿分行）│陸拾捌元│
│        │        │        │00000000000000│        │
├────┼────┼────┼───────┼────┤
│91.08.16│貳拾萬肆│ 壬○○ │世華銀行世貿分│3000股  │
│        │仟元    │（原名黃│行（現國泰世華├────┤
│        │        │郁茹）  │銀行世貿分行）│陸拾捌元│
│        │        │        │00000000000000│        │
├────┼────┴────┴───────┴────┤
│  合計  │壹佰貳拾捌萬仟元                          │
└────┴──────────────────────┘


司法院資訊處製作；財團法人民間司法改革基金會備份。
